臺灣桃園地方法院刑事判決　　　　　　　100年度訴字第217號
公　訴　人　臺灣桃園地方法院檢察署檢察官
被　　　告　陳建文
上列被告因違反毒品危害防制條例案件，經檢察官聲請簡易判決
處刑（99年度偵字第20741 號），本院認不宜以簡易判決處刑（
99年度桃簡字第2875號），改依通常程序審理，判決如下：
    主  文
陳建文明知為禁藥而轉讓，處有期徒刑肆月。
    事  實
一、陳建文明知甲基安非他命係毒品危害防制條例第2 條第2 項
    第2 款列管之第二級毒品，亦係經行政院衛生署依藥事法規
    定明令公告禁止製造、調劑、輸入、輸出、販賣或陳列之毒
    害藥品，為禁藥，不得轉讓，仍基於轉讓禁藥之犯意，於民
    國99年5 月1 日某時許，在桃園縣大溪鎮頂山腳24之3 號住
    處，將其所有甲基安非他命（實際重量不詳，但無證據證明
    淨重已達10公克以上）交付予陳蕙雯施用，以此方式無償轉
    讓該甲基安非他命予陳蕙雯。嗣於99年5 月3 日晚間11時25
    分許，為警在桃園縣桃園市○○路202 巷11號1 樓查獲陳建
    文、陳蕙雯涉犯施用毒品案件，並於同年月4 日下午採集陳
    蕙雯尿液送驗結果，呈甲基安非他命陽性反應，循線查知上
    情。
二、案經桃園縣政府警察局中壢分局報請臺灣桃園地方法院檢察
    署檢察官偵查後聲請簡易判決處刑。
    理  由
壹、程序部分：
一、程序轉換部分
    按檢察官聲請以簡易判決處刑之案件，經法院認為有刑事訴
    訟法第451 條之1 第4 項但書之情形者，應適用通常程序審
    判之，刑事訴訟法第452 條定有明文。查本件檢察官原聲請
    簡易判決處刑，本院分案以99年度桃簡字第2875號案件審理
    ，經本院認有刑事訴訟法第451 條之1 第4 項但書不宜簡易
    判決處刑之情事，改依通常程序審理，合先敘明。
二、證據能力部分
（一）按被告以外之人於審判中有滯留國外或所在不明而無法傳
      喚或傳喚不到情形，其於檢察事務官、司法警察官或司法
      警察調查中所為之陳述，經證明具有可信之特別情況，且
      為證明犯罪事實之存否所必要者，得為證據，刑事訴訟法
      第159 條之3 第3 款定有明文。而所謂「具有可信之特別
      情況」，係屬「信用性」之證據能力要件，並非「憑信性
      」之證據證明力，法院自應就其陳述當時之原因、過程、
      內容、功能等外在環境加以觀察，以判斷其陳述是否出於
      「真意」、有無違法取供等，其信用性已獲得確定保障之
      特別情況，加以論斷說明其憑據（最高法院97年度台上字
      第2799號判決意旨參照）。本案證人陳蕙雯於本院審理中
      經傳喚、拘提未到，堪認確有於審判中所在不明而無法傳
      喚之情形，且該名證人前於警詢時所為有關被告轉讓甲基
      安非他命供其施用情節之陳述，係因被告與證人陳蕙雯同
      時為警查獲，證人陳蕙雯因而接受詢問並製作筆錄，是就
      其詢問之原因、過程、內容、功能等外在環境，俱查無何
      違法取供情事，堪信所述為證人之真意，已足確保具有外
      部信用性之特別情況，復此屬檢察官為證明犯罪事實存否
      所必要之證據，應認有證據能力。
（二）次按被告以外之人於偵查中向檢察官所為之陳述，除顯有
      不可信之情況外，得為證據。刑事訴訟法第159 條之1第2
      項定有明文。蓋現行法之檢察官仍有訊問被告、證人及鑑
      定人之權限，其應踐行之程序又多有保障被告或被害人之
      規定，證人、鑑定人於偵查中亦均須具結，就刑事訴訟而
      言，其司法屬性甚高；而檢察官於偵查程序取得之供述證
      據，其過程復尚能遵守法令之規定，是其訊問時之外部情
      況，積極上具有某程度之可信性，除消極上顯有不可信之
      情況者外，均得為證據。查證人陳蕙雯於99年5 月4 日在
      偵查中以證人身份具結之證述，係由檢察官依法告知具結
      義務及偽證之處罰，以及得以拒絕證言之相關規定後，經
      具結後所為之證詞，此有當日訊問筆錄及證人結文各1 份
      在卷可參（參99年度偵字第2074 17 號卷第9 頁、第17頁
      ），被告復未舉證檢察官有何不法取供，或證人陳蕙雯於
      偵查中所為之陳述，有何顯不可信之情事，故依刑事訴訟
      法第159 條之1 第2 項規定，應認證人徐莉淇於偵查中所
      為之陳述，具有證據能力。
（三）按被告之自白，非出於強暴、脅迫、利誘、詐欺、疲勞訊
      問、違法羈押或其他不正之方法，且與事實相符者，得為
      證據。被告陳述其自白係出於不正之方法者，應先於其他
      事證而為調查。該自白如係經檢察官提出者，法院應命檢
      察官就自白之出於自由意志，指出證明之方法。刑事訴訟
      法第一百五十六條第一項、第三項分別定有明文。查本案
      並無明顯事證足認檢察及警察機關於製作被告等之警詢及
      偵訊筆錄時，有對被告等施以法所禁止之不正方法等情事
      ，是被告等審判外之部分自白陳述筆錄，及否認犯罪事實
      之陳述，均係出於其任意性所製作，又與事實相符，自具
      證據能力。
（四）本院下列所引用卷內之文書證據、證物之證據能力部分，
      並無證據證明係公務員違背法定程序所取得，且檢察官、
      被告於本院亦均未主張排除下列文書證據、證物之證據能
      力，且迄本院言詞辯論終結前均未表示異議，本院審酌前
      揭文書證據、證物並無顯不可信之情況與不得作為證據之
      情形，依刑事訴訟法第158 條之4 反面解釋及第159 條之
      4 之規定，應認均有證據能力。
貳、實體部分
一、訊之被告陳建文矢口否認有何轉讓禁藥之犯行，辯稱：伊沒
    有拿甲基安非他命給陳蕙雯施用云云。經查：
（一）本件係於99年5 月3 日晚間11時25分許，為警在桃園縣桃
      園市○○路202 巷11號1 樓，查獲被告陳建文、證人陳蕙
      雯、案外人胡思里等人涉犯施用毒品案件，而證人陳蕙雯
      為警查獲後，即於警詢時證稱：伊於99年5 月1 日，在被
      告陳建文住處有施用安非他命等語（偵查卷第12頁）；復
      於偵訊時具結證稱：伊於99年5 月1 日到被告位於桃園縣
      大溪鎮頂山腳24之3 號住處，有對被告說伊想施用安非他
      命，被告問伊說確定嗎？伊說好，被告就將安非他命給伊
      施用等語（偵查卷第9 頁）。核與被告於警詢時供稱：伊
      於99年5 月1 日某時，在桃園縣大溪鎮頂山腳24之3 號住
      處施用安非他命時，在場的證人陳蕙雯問伊可不可以吸食
      伊的安非他命，伊有提供安非他命予陳蕙雯施用等語（99
      年度偵字第20 741號卷第2 頁）；復於偵訊時供稱：伊於
      99年5 月1 日在家施用安非他命時，證人陳蕙雯說她要吸
      食，伊就拿安非他命給陳蕙雯施用等語（偵查卷第5頁 ）
      ，均相吻合。又證人陳蕙雯於99年5 月4 日為警採尿送驗
      結果，亦呈甲基安非他命陽性反應，此有桃園縣政府警察
      局中壢分局被採尿人尿液暨毒品真實姓名與編號對照表、
      台灣檢驗科技股份有限公司濫用藥物檢驗報告各1 紙在卷
      可憑（偵查卷第13、14頁），足認證人陳蕙雯確於上開時
      、地施用甲基安非他命無訛，是被告上開自白與核與事實
      相符，堪以採信。
（二）被告雖於本院審理時仍執前詞辯解，惟被告先於偵訊時辯
      稱：伊沒有提供安非他命給陳蕙雯施用，警詢筆錄是警察
      說如果伊沒有配合，就不讓伊走，警察要伊照著打好的筆
      錄講云云，然經檢察官於偵訊時當庭勘驗被告99年5 月4
      日警詢錄音光碟，其勘驗結果為警察係採一問一答、邊問
      邊打筆錄方式，警詢錄音被告確實有講「我同意給她施用
      」，員警問「何以陳蕙雯可以施用你的安非他命」？被告
      回答「我同意給她施用」後，可清楚聽見員警的打字聲等
      情，有該次偵訊筆錄可憑（偵查卷第28頁），是被告於偵
      訊時辯稱警詢筆錄係配合警察製作云云，與上開勘驗結果
      不符，顯係脫罪之詞，不足採信。再被告於本院審理時另
      辯稱：在警察局製作筆錄前，伊有教陳蕙雯回答最後一次
      施用甲基安非他命的地點在伊住處云云，然查證人陳蕙雯
      為警查獲後，除於警詢時證稱其最後一次施用甲基安非命
      的地點是在被告住處外，另於偵訊時證稱在被告住處所施
      用的甲基安非他命是被告所提供等情，已詳述如前，考量
      本件並無證據可認被告與證人陳蕙雯之間有何怨隙或債務
      糾紛，衡情證人陳蕙雯應無設詞誣陷被告，反自陷偽證罪
      責之理，又觀以證人陳蕙雯為警查獲之初，雖自承有施用
      甲基安非他命之情事，但就其所施用毒品來源，自可模糊
      其詞，然證人陳蕙雯於偵訊時竟明白證述所施用甲基安非
      他命係被告所提供等語，足認證人陳蕙雯於被告住處所施
      用之甲基非他命，確為被告所提供無誤，被告上開所辯，
      與事實不符，難以採信。
（三）綜上所述，本件被告所犯轉讓禁藥之事證明確，犯行堪以
      認定，應依法論科。
二、按甲基安非他命係毒品危害防制條例第2 條第2 項第2 款所
    稱之第二級毒品，未經許可，不得販賣及持有。又「安非他
    命類」（Amphetamine-like）藥品，前經行政院衛生署於69
    年12月8 日衛署藥字第301124號公告禁止輸入、製造、販賣
    ，而屬於藥事法第22條第1 款所規定之禁藥，嗣經同署於79
    年10月9 日以衛署藥字第904142號公告列入麻醉藥品管理條
    例第2 條第4 款所定「化學合成麻醉藥品」管理，惟仍不失
    其為禁藥之性質，不得非法轉讓。是轉讓甲基安非他命之行
    為，同受毒品危害防制條例第8 條第2 項之轉讓第二級毒品
    罪及藥事法第83條第1 項之轉讓禁藥罪之規範，從而，被告
    陳建文無償轉讓重量不詳（無證據證明淨重已達10公克以上
    ）之禁藥即第二級毒品甲基安非他命予陳蕙雯之所為，除該
    當毒品危害防制條例第8 條第2 項之轉讓第二級毒品罪外，
    亦該當藥事法第83條第1 項之轉讓禁藥罪，此係屬同一犯罪
    行為而同時有2 種法律可資處罰之法條（規）競合情形，因
    藥事法第83條第1 項規定「明知為偽藥或禁藥，而販賣、供
    應、調劑、運送、寄藏、牙保、轉讓或意圖販賣而陳列者，
    處七年以下有期徒刑，得併科新臺幣五百萬元以下罰金。」
    ，毒品危害防制條例第8 條第2 項則規定「轉讓第二級毒品
    者，處六月以上五年以下有期徒刑，得併科新臺幣七十萬元
    以下罰金。」，依「重法優於輕法」之法理，本件自應適用
    藥事法第83條第1 項之規定處斷（最高法院97年度台非字第
    397 號判決要旨參照）。核被告所為，係犯藥事法第83條第
    1 項轉讓禁藥罪。至於其轉讓前非法持有第二級毒品之低度
    行為，為轉讓之高度行為所吸收，不另論罪。本件聲請簡易
    判決處刑意旨雖認被告涉犯毒品危害防制條例第8 條第2 項
    之轉讓第二級毒品罪嫌，然實行公訴檢察官已當庭請求變更
    起訴法條為藥事法第83條第1 項轉讓禁藥罪，本院爰予同意
    自不再變更起訴法條，併此敘明。爰審酌被告無視法律禁令
    ，轉讓毒品甲基安非他命之行為助長他人施用毒品，戕害國
    民身體健康及社會風氣，兼衡其犯罪動機、手段及犯後態度
    暨其生活狀況、智識程度等一切情狀，量處如主文所示之刑
    ，以示懲儆。
據上論斷，應依刑事訴訟法第452 條、第299 條第1 項前段，藥
事法第83條第1 項，判決如主文。
本案經檢察官陳睿明到庭執行職務。
中    華    民    國  100     年    12    月    16    日
                  刑事第八庭  審判長法  官  劉為丕
                                    法  官  謝枚霏
                                    法  官  翁儀齡
如不服本判決應於收受判決後10日內向本院提出上訴書狀，並應
敘述具體理由。其未敘述上訴理由者，應於上訴期間屆滿後20日
內向本院補提理由書( 均須按他造當事人之人數附繕本) 「切勿
逕送上級法院」。
                                    書記官  陳淑瓊
中    華    民    國   100    年    12    月    21    日
附錄本案論罪科刑之法條：
藥事法第83條
明知為偽藥或禁藥，而販賣、供應、調劑、運送、寄藏、牙保、
轉讓或意圖販賣而陳列者，處7 年以下有期徒刑，得併科新臺幣
5 百萬元以下罰金。
犯前項之罪，因而致人於死者，處7 年以上有期徒刑，致重傷者
，處3 年以上12年以下有期徒刑。
因過失犯第1 項之罪者，處2 年以下有期徒刑、拘役或科新臺幣
30萬元以下罰金。
第1項之未遂犯罰之。